【裁判字號】    97,訴,254
【裁判日期】    970422
【裁判案由】    毒品危害防制條例
【裁判全文】
臺灣桃園地方法院刑事判決               97年度訴字第254號
公  訴  人  臺灣桃園地方法院檢察署檢察官
被      告  乙○○
義務辯護人  呂翊丞律師
上列被告因違反毒品危害防制條例案件，經檢察官提起公訴（96
年度偵字第9796號），本院判決如下︰
    主  文
乙○○販賣第一級毒品，累犯，處有期徒刑拾伍年肆月，未扣案
之販賣毒品所得新臺幣壹仟元沒收，如全部或一部不能沒收時，
以其財產抵償之；又轉讓第一級毒品，累犯，處有期徒刑壹年貳
月，減為有期徒刑柒月。應執行有期徒刑拾伍年玖月，未扣案之
販賣毒品所得新臺幣壹仟元沒收，如全部或一部不能沒收時，以
其財產抵償之。
    事  實
一、乙○○曾於民國91年間因違反毒品危害防制條例案件，經本
    院以92年度壢簡字第585 號判決判處有期徒刑6 月確定，於
    92年12月23日入監執行，93年6 月22日縮短刑期執行完畢，
    於翌日出監。竟不知悔改，而為下列犯行：
  (一)乙○○明知海洛因係毒品危害防制條例第2 條第2 項第1 款
    所規定之第一級毒品，不得持有及販賣，惟仍意圖營利，並
    基於販賣第一級毒品海洛因之犯意，於96年2 月底某日，甲
    ○○以其所使用之門號0000000000號行動電話撥入乙○○所
    使用之0000000000號行動電話，表示要購買第一級毒品海洛
    因新臺幣（下同）1,000 元，乙○○應允並約定在其位在桃
    園縣新屋鄉新屋村15鄰8 號住處前交付，藉此牟利。。
  (二)乙○○明知海洛因係毒品危害防制條例第2 條第2 項第1 款
    所規定之第一級毒品，不得非法持有、轉讓，竟基於轉讓第
    一級毒品海洛因之犯意，於96年3 月2 日某時，將1 包僅供
    1 次施用量之第一級毒品海洛因置放在其桃園縣新屋鄉新屋
    村15鄰8 號住處前信箱內，並通知甲○○至信箱取該包海洛
    因，而以此方式轉讓第一級毒品海洛因予甲○○。
  嗣因警方於96年3 月2 日傍晚7 時20分許，在桃園縣新屋鄉大
  坡村186 號前查獲甲○○，並扣得海洛因1 包（淨重0.06公克
  、空包裝重0.17公克），進而於同年4 月8 日下午1 時許，為
  警持搜索票至乙○○位在桃園縣新屋鄉新屋村15鄰8 號住處查
  獲。
二、案經桃園縣政府警察局楊梅分局報請臺灣桃園地方法院檢察
    署檢察官偵查起訴。
    理  由
壹、證據能力部分：
  一、按被告以外之人於審判外之言詞或書面陳述，除法律有規
      定者外，不得作為證據；被告以外之人於偵查中向檢察官
      所為之陳述，除顯有不可信之情況者外，得為證據；被告
      以外之人於檢察事務官、司法警察官或司法警察調查中所
      為之陳述，與審判中不符時，其先前之陳述具有較可信之
      特別情況，且為證明犯罪事實存否所必要者，得為證據，
      刑事訴訟法第159 條第1 項、第159 條之1 第2 項、第
      159 條之2 分別定有明文。又刑事訴訟法第159 條之2 所
      謂「經證明具有可信之特別情況」，應依陳述人於陳述時
      之「外部情況」是否具有可信性決定之，所謂「外部情況
      」係指就詢問有無出於不正方法、陳述是否出於非任意性
      、有無違反法定障礙事由期間不得詢問及禁止夜間詢問之
      規定、詢問時是否踐行應先告知義務、警詢筆錄所載與錄
      音或錄影內容是否相符等情，且必須依據陳述人之觀察、
      記憶、表達是否正確、陳述人有無虛偽陳述之動機，及對
      照同一待證事項之其他經過詰問證人之證述是否相同，有
      無矛盾之處而加以綜合決定（最高法院94年度台上字第16
      53號判決意旨參照）。經查：
    (一)本件證人甲○○於檢察官訊問時經具結後所為之證述，其
      性質雖均屬傳聞證據，惟本院審酌證人甲○○自陳係自被
      告處取得第一級毒品海洛因之人，其陳述乃親身經歷本案
      發生經過之全貌，該等證詞對認定犯罪事實之存否均有其
      必要性，且證人甲○○於檢察官偵查中，經檢察官諭知證
      人有具結之義務及偽證之處罰並命朗讀結文具結擔保其證
      言之真實性後，以證人身分，於檢察官面前完整、連續陳
      述其親身經歷，且查無違法取證之瑕疵存在，應無顯不可
      信之情形，依刑事訴訟法第159 條之1 第2 項之規定，自
      均得為證據。
    (二)至證人甲○○於警詢中所為證述雖亦屬傳聞證據，惟該警
      詢過程亦查無違法取證之瑕疵存在，且本院審理中業已傳
      喚證人甲○○到庭以證人身分作證，並准許被告之辯護人
      對於證人甲○○當庭及先前陳述進行詰問，此有本院審判
      筆錄在卷可考。即已賦予被告對於上開證人對質詰問機會
      ，因之，參諸刑事訴訟法159 條規定之立法意旨原即在保
      障被告之對質詰問權以觀，證人甲○○於審判外之警詢中
      所為之證述既已經被告之辯護人於本院審理中經交互詰問
      予以核實，則上開證人於審判外陳述與審判中之證述意旨
      相符之部分，其屬傳聞證據之瑕疵，應已治癒，業可認非
      仍屬傳聞，已無依該條規定排除之必要。至證人甲○○警
      詢中所述與審判中不符之部分，因上開證人於警詢中之證
      述，係於距案發時刻較近之所為，渠於案發後密接時間接
      受員警詢問時，較無暇斟酌利害關係而為不實陳述、亦無
      餘裕相互勾串而為迴護之詞，而具有較可信之特別情況，
      是上開證人警詢中所述與審判中不符之部分，依刑事訴訟
      法第159 條之2 規定，亦應有證據能力。
  二、另本件認定事實所引用之卷內其餘卷證資料（包含文書證
      據、物證等證據），並無證據證明係公務員違背法定程序
      所取得，被告及其等指定辯護人於審判程序中復未於言詞
      辯論終結前表示異議，且卷內之文書證據及物證等，亦無
      刑事訴訟法第159 條之4 之顯有不可信之情況與不得作為
      證據之情形，則依刑事訴訟法第159 條之5 之規定，認有
      證據能力。
貳、得心證之理由：
  一、訊據被告乙○○矢口否認有何販賣、轉讓第一級毒品海洛
      因予證人甲○○之犯行，辯稱：0000000000號行動電話是
      我朋友「阿德」在使用，證人甲○○應該是認錯人，我的
      綽號是「阿國」，我沒有拿海洛因給證人甲○○云云。經
      查：
  二、販賣第一級毒品海洛因部分：
    (一)門號0000000000號行動電話係被告從96年舊曆年前向綽號
      「鞏大」之男子所借用，迄96年4 月8 日偵訊時仍由被告
      使用中等情，業據被告自承在卷（見96年度偵字第9796號
      卷第28頁至第29頁）；又證人甲○○於警詢中證述：我被
      查獲的海洛因是從綽號「阿國」的男子所購得，「阿國」
      所使用之聯絡電話係0000000000號、0000000000號、0000
      000000號，我購買毒品都是在他新屋家中內交易，警察提
      供的口卡片中之人就是我所指之「阿國」等語（見96年度
      偵字第9796號偵查卷第19頁至第21頁）；復於偵查中證述
      ：我偶爾跟被告乙○○聯絡，聯絡是要跟他要海洛因，我
      大約從年初開始跟被告乙○○聯絡購買毒品，我最後1 次
      跟被告買毒品應該是在我被查獲前幾天，應該是在96年2
      月底，該次是買1,000 元海洛因，被告乙○○在他家門口
      拿海洛因給我，我把1,000 元交給被告，被告乙○○則將
      海洛因放在他家信箱內，要我自己去信箱拿海洛因等語（
      見偵查卷第41頁至第44頁、第53頁至第55頁）；又於本院
      審理時證述：（審判長問：你在96年10月26日於偵訊中結
      證稱，我最後1 次跟乙○○買毒品，應該是在2 月底，最
      後1 次跟他買是用1,000 元購買海洛因，最後1 次是在乙
      ○○家，2 月底時以1,000 元購買毒品？（點頭）這是最
      後1 次等語綦詳（見本院卷第26頁）。而證人甲○○與被
      告乙○○，彼等並無怨懟，亦據被告乙○○自承在卷，衡
      情酌理證人甲○○自無任意設詞誣攀被告乙○○之理。佐
      以證人甲○○確有於96年2 月底以其所使用之0000000000
      號行動電話與被告乙○○所使用之0000000000號行動電話
      密集通聯之情，有通聯紀錄在卷可按，足認證人甲○○前
      揭證述情節可採。
    (二)又查，販賣毒品（不問係海洛因、甲基安非他命等）係違
      法行為，非可公然為之，且有其獨特之販售通路及管道，
      可任意分裝或增減其份量，復無公定價格，而每次買賣之
      價量，可能隨時依雙方關係深淺、資力、需求量及對行情
      之認知、來源是否充裕、查緝鬆嚴、購買者被查獲時供述
      購買對象之可能風險評估等，而異其標準，非可一概而論
      ，本案被告乙○○既不承認其有何上揭販賣海洛因予證人
      甲○○之事實，本院自無從查得其販入海洛因之真正價格
      及其因非法販賣海洛因予證人甲○○而獲得具體利潤之金
      額，然按近年來政府為杜絕毒品之氾濫，對於查緝施用及
      販賣毒品之工作，無不嚴加執行，販賣毒品罪又係重罪，
      設若無利可圖，衡情一般持有毒品之人當無輕易將所持有
      之海洛因轉讓他人而甘冒於再次向他人購買時，有被查獲
      移送法辦之危險之理，且每次買賣之價量，會隨時依雙方
      關係之深淺、當時之資力、需要程度及對行情之認知等因
      素而為機動地調整，因之販賣之利得，除經坦承犯行，或
      帳冊價量均臻明確外，委難察得實情，職是之故，縱未確
      切查得販賣賺取之實際差價，但除別有事證，足認係按同
      一價格轉讓，確未牟利外，尚難執此認非法販賣之事證有
      所不足，致知過坦承者難辭重典，飾詞否認者反得逞僥倖
      ，而失情理之平。而按被告乙○○之交易次數僅1 次，詳
      如前述，且被告乙○○與證人甲○○間亦無特殊情誼或至
      親關係，竟費心自甘承受重典，涉險販賣第一級毒品，當
      有牟利之圖。是被告乙○○販賣海洛因有營利之意圖，亦
      可認定。
    (三)至證人甲○○於本院審理時雖另證述：在庭被告並非拿海
      洛因給我之人，我是在被告家中拿海洛因，但是是另1 個
      人拿海洛因給我，那個人都在被告家中出現，警察拿給我
      看的口卡片中並無販賣毒品給我之人云云。然綜觀證人甲
      ○○自警訊、偵查中已將向綽號「阿國」之被告乙○○購
      買海洛因並交付情節證述明確，卻在本院行交互詰問時，
      由檢察官詰問相關問題時，多推諉忘記等情觀之，顯見證
      人甲○○此部分之說詞，顯係事後迴護被告乙○○之詞，
      不足採信。
    (四)綜此，被告乙○○所辯其未曾販賣海洛因予證人甲○○云
      云，要屬事後卸責之詞，不足採信。是被告乙○○所涉如
      上揭事實所載販賣第一級毒品海洛因之犯行，事證明確，
      足堪認定，自應依法論科。
  三、轉讓第一級毒品海洛因予證人甲○○部分：
    (一)被告乙○○於本院調查時自承：好像有見過證人甲○○，
      是因為他欠我朋友錢，我朋友要我去找他要，後來證人甲
      ○○說沒有錢還，車子就給我開，1 天抵1500元，車子開
      1 天他老婆就打電話要將車子要回去，他借我的車子是TO
      YOTA1800c.c.,3年的車子等語（見本院96年度聲羈字第10
      頁至第12頁）；佐以證人甲○○於偵查中結證稱：被抓這
      次是我將車子借給被告乙○○，那時被告乙○○跟我說他
      放1 小包海洛因在他家信箱叫我自己去拿，那是因為我知
      道他有吸安非他命，在借他車前幾天我有問他有無海洛因
      ，他要我將車子借他，他要想辦法，所以我才把車子借他
      等語（見96年度偵字第9796號偵查卷第37頁至第38頁、第
      43頁、第53頁）；復於本院審理時結證稱：我於96年3 月
      2 日一直撥打0000000000號行動電話是因為我把車子借給
      拿毒品給我的人，我要將車子要回來，而他都沒有接電話
      ，我車子是借給被告乙○○，我被警察查獲那天我車子確
      實是借給乙○○，而我的那包海洛因的確是被告乙○○放
      在信箱內，要我自己去拿等語（見本院卷第25頁至第26頁
      ）；此外，證人甲○○為警查獲當時所扣得之白色粉末經
      送鑑驗，確係含有第一級毒品海洛因成分乙節，有法務部
      調查局96年3 月27日調科壹字第09623027 970號鑑定書在
      卷可按（見96年度毒偵字第1465號卷第30頁）。
    (二)而觀諸被告乙○○所使用之0000000000號行動電話門號與
      證人甲○○所使用之0000000000號行動電話門號確於96年
      3 月2 日有多通通聯記錄，此有話通聯查詢資料1 份附卷
      可憑；且被告自承與證人甲○○並無怨隙及金錢糾紛，證
      人甲○○當無故對被告指附誣攀，陷人於罪。是故證人甲
      ○○所述自被告處無償受讓第一級毒品海洛因之事，應非
      虛妄，堪予認定。
    (三)綜上，被告乙○○上開所辯，不足採信。是被告乙○○於
      前揭時、地轉讓第一級毒品海洛因予證人甲○○之犯行，
      事證明確，洵堪認定，應予依法論科。
參、論罪科刑：
一、就事實一(一)之犯行：
    海洛因係毒品危害防制條例條例第4 條第2 項第1 款所規定
    之第一級毒品，不能隨意販賣、轉讓或持有，故被告販賣上
    開毒品，自應視其毒品種類，而論以販賣第一級毒品罪。核
    被告將海洛因販賣給甲○○所為，係犯同條例第4 條第1 項
    之販賣第一級毒品罪。被告為販賣而持有上揭第一級毒品之
    所為，為其後之販賣行為所吸收，不另論罪。
二、就事實一(二)之犯行：
    核被告乙○○所為，係犯毒品危害防制條例第8 條第1 項之
    轉讓第一級毒品罪。被告持有第一級毒品海洛因之低度行為
    ，為轉讓之高度行為所吸收，不另論罪。另毒品危害防制條
    例第8 條第6 項規定：「轉讓毒品達一定數量，加重其刑至
    二分之一，其標準由行政院定之」，行政院據該規定於93年
    1 月7 日公告轉讓第一級毒品達淨重5 公克以上者，加重其
    刑至二分之一，惟本件被告轉讓予甲○○之第一級毒品海洛
    因重量尚未達淨重5 公克以上，業如上述，是自無從依上開
    規定加重被告之刑，併此敘明。
三、是被告所犯上開販賣第一級毒品海洛因、轉讓第一級毒品，
    犯意各別、行為互殊，應予分論併罰。查被告有如事實一所
    載前案經執行完畢之紀錄，有臺灣高等法院被告前案紀錄表
    可按，其於前案執行完畢後5 年內，故意再犯本件有期徒刑
    以上之罪，均為累犯，故除販賣第一級毒之罪，其法定本刑
    為死刑、無期徒刑部分，依刑法第64、65條之規定，不得加
    重外，其餘均應依刑法第47條第1 項之規定，加重其刑。又
    被告前揭非法販賣海洛因之金額不大，是以被告之手段、情
    節尚非集團性之情形，惡性並非重大不赦，若以毒品危害防
    制條例第4 條第1 項所規定之法定本刑而科處最輕本刑無期
    徒刑，實屬情輕法重，在客觀上尚足以引起一般之同情，尚
    有堪資憫恕之處，本院認依被告之情狀，此部分所犯處以有
    期徒刑即足以懲儆，並可達防衛社會之目的者，故就被告前
    揭所犯販賣第一級毒品之罪，爰依刑法第59條之規定酌量減
    輕其刑，並依法先加重後減輕之。爰審酌毒品戕害身心，此
    為眾所皆知之事，被告販賣海洛因予他人牟利，危害社會治
    安，且犯罪後矢口否認販賣、轉讓第一級毒品，態度不佳，
    並參酌被告販售毒品數量非鉅等一切情狀，分別量處如主文
    所示之刑。又被告上開所犯轉讓第一級毒品犯行之犯罪時間
    ，在96年4 月24日之前，且宣告刑未逾有期徒刑1 年6 月，
    合於中華民國九十六年罪犯減刑條例規定之減刑條件，爰均
    依同條例第2 條第1 項第3 款減其宣告刑二分之一，並依同
    條例第11條與不應減刑如附表一編號1 至25所示之販賣第一
    級毒品，定其應執行刑，以示懲儆。
四、沒收：
    被告販賣毒品之未扣案所得1,000 元，應依毒品危害防制條
    例第19條第1 項規定宣告沒收，如全部或一部不能沒收時，
    以其財產抵償之。另未扣案搭配000000000 號行動電話1 支
    ，雖係被告供販賣毒品所用之物，惟非被告所有，業據被告
    供承在卷（見本院卷第33頁），爰不另為沒收之諭知，又被
    告於96年3 月2 日轉讓予甲○○之第一級毒品海洛因1 包（
    淨重0.03公克、空包裝重0.17公克），已據本院於甲○○所
    涉毒品危害防制條例案中予以宣告沒收銷燬之（見本院96年
    度訴字第1229號判決），自毋庸於本案再重複宣告沒收銷燬
    ，末此敘明。
據上論斷，依刑事訴訟法第299 條第1 項前段，毒品危害防制條
例第4 條第1 項、第8 條第1 項、第19條第1 項，刑法第11條前
段、第47條第1 項、第51條第5 款、第59條，中華民國九十六年
罪犯減刑條例第2 條第1 項第3 款、第7 條、第11條，判決如主
文。
本案經檢察官林安紜到庭執行職務。
中    華    民    國    97    年    4     月    22    日
                  刑事第一庭  審判長法  官  曾淑華
                                    法  官  鄭吉雄
                                    法  官  朱美璘
以上正本證明與原本無異
如不服本判決，應於判決送達後10日內向本院提出上訴狀（應附
繕本），其未敘述上訴理由者，應於上訴期間屆滿後20日內補提
理由書狀於本院，上訴於臺灣高等法院。
                                    書記官  谷貞豫
中    華    民    國    97    年    4     月    24    日
附錄本案論罪科刑法條：
毒品危害防制條例第4條
製造、運輸、販賣第一級毒品者，處死刑或無期徒刑；處無期徒
刑者，得併科新臺幣 1 千萬元以下罰金。
製造、運輸、販賣第二級毒品者，處無期徒刑或 7 年以上有期徒
刑，得併科新臺幣 7 百萬元以下罰金。
製造、運輸、販賣第三級毒品者，處 5 年以上有期徒刑，得併科
新臺幣 5 百萬元以下罰金。
製造、運輸、販賣第四級毒品者，處 3 年以上 10 年以下有期徒
刑，得併科新臺幣 3 百萬元以下罰金。
製造、運輸、販賣專供製造或施用毒品之器具者，處 1 年以上 7
年以下有期徒刑，得併科新臺幣 1 百萬元以下罰金。
前五項之未遂犯罰之。
毒品危害防制條例第8條
轉讓第一級毒品者，處1 年以上7 年以下有期徒刑，得併科新臺
幣1 百萬元以下罰金。
轉讓第二級毒品者，處6 月以上5 年以下有期徒刑，得併科新臺
幣70萬元以下罰金。
轉讓第三級毒品者，處3 年以下有期徒刑，得併科新臺幣30萬元
以下罰金。
轉讓第四級毒品者，處1 年以下有期徒刑，得併科新臺幣10萬元
以下罰金。
前四項之未遂犯罰之。
轉讓毒品達一定數量者，加重其刑至二分之一，其標準由行政院
定之。


司法院資訊處製作；財團法人民間司法改革基金會備份。
